臺灣臺中地方法院刑事判決
111年度簡上字第250號
上  訴  人  
即  被  告  蔡明生


輔  佐  人  蔡佩君


指定辯護人  詹閔智  律師
上列上訴人即被告因竊盜案件，不服本院中華民國111年5月4日1
11年度沙簡字第217號刑事簡易判決（聲請簡易判決處刑案號：1
10年度偵字第39064號），提起上訴，本院管轄第二審之合議庭
，判決如下：
    主    文
原判決撤銷。
丙○○竊盜，免刑。
    犯罪事實
一、丙○○於民國000年0月0日傍晚6時18分許（聲請簡易判決處刑
    書誤載為17時46分），在臺中市○區○○○路0段00○0號前，見
    乙○○所有之自行車一輛停放在該處，竟意圖為自己不法之所
    有，徒手竊取上開自行車後離去。嗣乙○○於同日晚上11時許
    ，發現自行車遭竊，遂調閱社區監視器，並報警處理，始查
    悉上情。
二、案經乙○○訴由臺中市政府警察局第一分局報請臺灣臺中地方
    檢察署檢察官偵查後聲請以簡易判決處刑。
    理    由
壹、證據能力部分：
一、按被告以外之人於審判外之言詞或書面陳述，除法律有規定
    者外，不得作為證據，刑事訴訟法第159條第1項固有明文。
    惟被告以外之人於審判外之陳述，雖不符同法第159條之1至
    第159之4之規定，而經當事人於審判程序同意作為證據，法
    院審酌該言詞陳述或書面陳述作成時之情況，認為適當者，
    亦得為證據，同法第159條之5第1項亦有明文。本判決所引
    用被告以外之人於審判外之言詞或書面陳述，對被告丙○○而
    言，性質上屬傳聞證據，且其及其辯護人已知悉有刑事訴訟
    法第159條第1項之情形，並表示同意作為證據，本院審酌上
    開證據作成時之情況，尚無違法取證或不當之情形，以之作
    為證據應屬適當，依刑事訴訟法第159條之5第1項規定，應
    認本案後述所引之傳聞證據，有證據能力。
二、傳聞法則乃對於被告以外之人於審判外之言詞或書面陳述而
    為之規範。本判決以下引用之非供述證據，無刑事訴訟法第
    159條第1項規定傳聞法則之適用，因與本案待證事實具有關
    聯性，且無證據證明係公務員違法取得之物，依法自得作為
    證據。
貳、實體部分：
一、上開犯罪事實，迭據被告於檢察官偵查中及本院審理時，均
    坦承不諱，核與證人乙○○於警詢時證述之情節相符，並有臺
    中市政府警察局第一分局西區派出所受理各類案件紀錄表、
    受（處）理案件證明單、贓物認領保管單、員警偵查報告、
    GOOGLE MAP路線圖、監視器翻拍畫面、臺中市政府警察局第
    一分局扣押物品清單、員警職務報告及GOOGLE MAP等在卷可
    稽（見110年度偵字第39064號第27至31、51至63頁、本院卷
    第81頁、87），足認被告之自白應與事實相符。從而，本件
    事證明確，被告上開犯行洵堪認定。
二、原審以被告罪證明確，而予論罪科刑，固非無見，惟查：被
    告領有中度身心障礙證明，並有輕度智能障礙合併精神病乙
    節，有上開身心障礙證明、童綜合醫療社團法人童綜合醫院
    診斷書附卷可佐（見本院卷第21、53頁），足認其情緒及行
    為控管未能與一般人同視，且其行為態樣為竊取腳踏車代步
    ，並非意在轉售牟利，犯罪情節及惡性實屬輕微，復於本院
    審理期間與告訴人達成和解，有本院調解程序筆錄附卷為憑
    （見本院卷第79、80頁），足認原審量刑未臻妥適，容有未
    洽，上訴人上訴請求量處較輕之刑，非無理由，自應由本院
    予以撤銷改判。
三、按刑法第61條第2款規定：「犯下列各罪之一，情節輕微，
    顯可憫恕，認為依第59條規定減輕其刑仍嫌過重者，得免除
    其刑：二、第320條、第321條之竊盜罪。」；本件被告所犯
    刑法第320條之加重竊盜罪，依上開規定，若其犯罪情節輕
    微，顯可憫恕，認依同法第59條規定減輕其刑仍嫌過重者，
    得予免除其刑。本院審酌被告係因腳痛，沒辦法走路，方竊
    取系爭腳踏車，且往前騎乘沒多久，即因腳踏車脫鏈，而將
    之棄置路旁等情，業據被告於檢察官偵查中均供承在卷（見
    110年度偵字第39064號第97、98頁）；而系爭腳踏車乃一後
    方有輔助輪之兒童腳踏車，且尋獲腳踏車之地點，距離被害
    人住處約70公尺，並無毀損或脫鏈之情形，業據告訴人供述
    明確，並有查獲照片、員警製作之職務報告及現場圖等存卷
    可證（見110年度偵字第39064號第63頁、本院卷第81、87頁
    ）；堪認被告對於現實狀況之認知，確與常人迥異，顯見其
    行為確有受到精神及智能障礙之影響，對於不得任意侵害他
    人私有財產之概念與分際，自不能與一般人同視，考量本件
    腳踏業已實際返還被害人，復與被害人達成和解，亦足認其
    所侵害之法益，犯罪所生之危害及結果，均屬輕微，顯可憫
    恕，欠缺以刑罰處遇之必要性，不論由應報、一般預防、特
    別預防或修復性司法之角度而言，被告上開所為予以犯罪之
    宣告，即足收非難之效，縱依刑法第59條規定酌減其刑，仍
    嫌過重，爰依刑法第61條第2款之規定免除其刑。
四、末按，犯罪所得，屬於犯罪行為人者，沒收之。但有特別規
    定者，依其規定；前二項之沒收，於全部或一部不能沒收或
    不宜執行沒收時，追徵其價額；犯罪所得已實際合法發還被
    害人者，不予宣告沒收或追徵。刑法第38條之1 第1 項、第
    3 項、第5 項分別定有明文。本件被告所竊得之物，業已尋
    獲，並實際發還予被害人，有贓物認領保管單附卷可稽（見
    110年度偵字第39064號卷第51頁），爰依上開規定不予諭知
    沒收或追徵，附此敘明。
據上論斷，應依刑事訴訟法第455條之1第1項、第3項、第369 條
第1 項前段、第364 條、第299 條第1 項但書，刑法第320條第1
 項、第61條第2款，刑法施行法第1 條之1，判決如主文。
本案經檢察官陳宜君聲請簡易判決處刑，檢察官甲○○到庭執行職
務。
中　　華　　民　　國　　111 　年　　8 　　月　　30　　日
                  刑事第六庭    審判長法  官  柯志民

                                      法  官  陳昱翔

                                      法  官  戰諭威
以上正本證明與原本無異。
本件不得上訴。
                                      書記官  譚系媛
中　　華　　民　　國　　111 　年　　8 　　月　　30　　日

附錄論罪科刑法條：
中華民國刑法第320條：
意圖為自己或第三人不法之所有，而竊取他人之動產者，為竊盜
罪，處5年以下有期徒刑、拘役或50萬元以下罰金。
意圖為自己或第三人不法之利益，而竊佔他人之不動產者，依前
項之規定處斷。
前二項之未遂犯罰之。